臺灣彰化地方法院民事判決
110年度訴字第317號
原      告  第一金融資產管理股份有限公司

法定代理人  施志調  
訴訟代理人  王秋翔  
被      告  施議永  

            施江山  
            施建章  

上  一  人
訴訟代理人  施依彤律師
被      告  施建福  

            施淑貞  

上列當事人間請求撤銷遺產分割登記等事件，本院於民國110年1
2月17日言詞辯論終結，判決如下：
    主  文
原告之訴駁回。
訴訟費用由原告負擔。
    事實及理由
一、被告戊○○、丁○○經合法通知，均無正當理由未於言詞辯論期
    日到場，核無民事訴訟法第386條所列各款情形，爰依原告
    之聲請由其一造辯論而為判決。
二、原告聲明求為判決:①被告於民國108年1月9日就附表三編號1
    、2、7所示不動產所為之遺產分割協議及同日以分割繼承為
    登記原因之所有權移轉行為均應予撤銷。②被告甲○○、丙○○
    應將附表三編號1、2、7所示不動產於108年1月9日以分割繼
    承為登記原因之所有權移轉登記予以塗銷(收件字號：107年
    溪資字第79540號)。主張略以：
  ㈠被告乙○○前積欠澳商澳勝銀行集團股份有限公司台北分公司
    信用卡債務新臺幣（下同）349,795元（包括本金209,826元
    ，利息139,969元，計算至101年1月31日止），此項債權已
    讓與原告，依債權憑證計算，尚有上開債務349,795元、利
    息377,694元（101年2月1日起至110年2月2日止）、督促程
    序費用500元、強制執行費用2,802元，合計730,791元，從
    債權憑證上利息計算方式可看出是雙卡的債務，當時徵信範
    圍並未包括調查被告乙○○父母之財產，因信用卡核卡與否與
    家族資力無關。被繼承人施玉柱於106年1月21日過世，繼承
    人為子女即被告五人，均未拋棄繼承，被告乙○○就上開遺產
    取得之公同共有權利，卻於107年12月25日與其他被告訂立
    遺產分割協議書，將彰化縣○○鄉○○段000○000地號土地（權
    利範圍均為全部）由甲○○繼承，同段202地號土地（權利範
    圍全部）由丙○○繼承。原告於109年12月30日查詢登記謄本
    及異動索引清冊，始知悉本件遺產分割協議，被告乙○○已無
    其他財產可為清償，其放棄遺產公同共有權之協議係無償行
    為，顯然積極的減少財產，害及原告債權，原告自得依民法
    第244條第1項、第4項規定，請求如聲明所示。
  ㈡被告乙○○之彰化郵局帳戶於83年6月20日、同年10月24日分別
    存入10萬元、20萬元，無法證明是被告甲○○所匯，「000108
    」是中華郵政股份有限公司台北復興橋郵局代號，僅能證明
    該存匯業務是在台北復興橋郵局以無摺存款方式完成，被告
    甲○○於台北復興橋郵局有設戶，無法證明其與乙○○有借貸關
    係存在；另溪湖郵局之帳戶於91年4月2日至97年2月26日間
    共有11筆無摺存款，合計存入464,000元，亦無任何資料可
    證明與被告甲○○有關，且甲○○也自承從未追索，所以原告主
    張代位行使時效抗辯。訴外人晟安生物科技有限公司（下稱
    晟安公司）之彰化銀行溪湖分行帳戶於94年5月31日存入50
    萬元，雖註記為甲○○匯入，然受款人為晟安公司，與乙○○無
    涉。
　㈢另被告丙○○台中銀行溪湖分行帳戶自103年10月1日至105年12
    月4止之提領紀錄，摘要均為「自提」，丙○○係從事蔬果生
    意往來，依經驗法則應該是跟丙○○生意相關之提款，而非給
    予被告乙○○之借款，被告丙○○亦無法證明與被告乙○○有借貸
    契約之合意與交付；倘若是借貸關係，又豈有債權人於債務
    人未償還前債時，陸續且頻繁的借出多筆款項之理等語。
三、被告方面：
  ㈠被告乙○○聲明求為判決原告之訴駁回。答辯略以：
　⒈債權人得依民法第244條規定行使撤銷權者，以債務人所為非
    以其人格上之法益為基礎之財產上之行為為限，而繼承權係
    以人格上之法益為基礎，非單純之財產上行為，自非屬民法
    第244條所得撤銷之對象。債權人於貸與債務人金錢時，所
    評估是否放貸之條件乃係債務人之個人還款資力，並不及於
    債務人將來可能繼承之被繼承人財產範圍，民法第244條規
    定所保護的範圍應不包含債權人對於債務人「將來可能繼承
    遺產」之期待。遺產於全體繼承人協議分割以前，屬於全體
    繼承人以人格法益為基礎而取得之公同共有財產，並非債務
    人的個人財產，而全體繼承人嗣後協議由「債務人以外之繼
    承人」取得特定或全部遺產之分割協議，亦僅係消滅因繼承
    而生的公同共有關係，並未增加債務人之不利益，顯然與債
    務人處分自己財產之行為不同，應非民法第244條所得撤銷
    之對象。又系爭遺產分割協議係由全體繼承人所訂立，屬繼
    承人全體之共同行為，若抽離其中一人，即難成立有效之遺
    產分割協議，性質上為不可分，原告主張依第244條第1項規
    定撤銷系爭分割協議，實難認為有據。
　⒉倘鈞院認遺產分割協議得為民法第244條撤銷之對象，然被告
    乙○○於82年前往中國經商時起，即有因周轉不靈而有向被告
    甲○○、丙○○借款周轉之情，回台後於94年成立晟安生物科技
    有限公司，因經營不善更持續向被告甲○○、丙○○借款，後更
    因於95年離婚而須獨自扶養未成年子女而須兄弟協助生活開
    支，故向被告甲○○借款如附表一達1,264,000元以上，向被
    告丙○○借款如附表二達2,430,000元以上，因被告乙○○無力
    償還，方於分配施玉柱遺產時同意以其應繼分分配與被告甲○○、丙○○二人，作為債務之清償，系爭遺產分割協議雖看似
    乙○○未取得遺產，然此實係因被告乙○○將所得應繼分用以清
    償對被告甲○○、丙○○之債務，非因此單純增加乙○○之財產上
    不利益，即非屬不具對價性之無償行為而必然害及原告之債
    權，原告主張依第244條第1項規定撤銷系爭分割協議，顯無
    理由。
　⒊被告乙○○郵局帳戶於83年6月20日及同年10月24日所入款之10
    萬元及20萬元，係自被告甲○○郵局帳號0000000-0000000之
    帳戶匯入，足徵此係被告甲○○借款予被告乙○○之款項；91年
    4月2日至97年2月26日期間之無摺存款，均係被告甲○○於被
    告乙○○向其求助借款時，以無摺存款之方式存入乙○○之郵局
    帳戶，帳戶明細紀錄記載「OF-000108」就是甲○○於任職之
    臺北復興橋郵局在櫃檯辦理。再者，被告甲○○於94年6月7日
    匯入晟安公司之款項，係將借款匯至借用人乙○○指定之帳戶
    。另被告丙○○為照顧兄弟乙○○，自不計較借款助其度過難關
    ，於台中銀行帳戶存摺明細中多筆提領借予乙○○。被告乙○○
    無力償還款項，只能將自身應繼分所能分得之遺產，作為債
    務之部分清償等語。
　㈡被告甲○○答辯略以：被告乙○○跟我們借的錢其實還更多，遺
    產協議我只是拿回自己該有的部分等語。
　㈢被告丙○○答辯略以：我們借錢給乙○○那麼多，遺產協議只是
    拿回一點點，取回的不成比例等語。
  ㈣被告戊○○、丁○○未於言詞辯論期日到場，亦未提出書狀作何
    聲明或陳述。
四、原告與被告乙○○不爭執之事項：
  ㈠被告乙○○前積欠澳商澳勝銀行集團股份有限公司台北分公司
    債權349,795元（包括本金209,826元，利息139,969元，計
    算至101年1月31日止，簡易庭卷111頁），此項債權已讓與
    原告，依債權憑證（簡易庭卷21頁）計算，尚有上開債務34
    9,795元、利息377,694元（101年2月1日起至110年2月2日止
    ）、督促程序費用500元、強制執行費用2,802元，合計730,
    791元。
　㈡被繼承人施玉柱於106年1月21日過世，繼承人為子女戊○○、
    甲○○、乙○○、丙○○、丁○○，均未拋棄繼承。
　㈢被繼承人施玉柱之遺產，107年12月25日全體繼承人訂立遺產
    分割協議書（卷29頁），協議分割情形如下：
　  ⒈彰化縣○○鄉○○段000地號土地，權利範圍全部，由甲○○繼承
      。
　　⒉彰化縣○○鄉○○段000地號土地，權利範圍全部，由甲○○繼承
      。
　　⒊彰化縣○○鄉○○段000地號土地，權利範圍全部，由丙○○繼承
      。
  ㈣原告於109年12月30日查詢登記謄本及異動索引清冊，始知悉
    本件遺產分割協議。
五、得心證之理由：
  ㈠原告主張被告乙○○前積欠澳商澳勝銀行集團股份有限公司台
    北分公司債權349,795元（包括本金209,826元，利息139,96
    9元，計算至101年1月31日止），此項債權已讓與原告，依
    債權憑證計算，尚有債務349,795元、利息377,694元（101
    年2月1日起至110年2月2日止）、督促程序費用500元、強制
    執行費用2,802元，合計730,791元，被告乙○○無力清償債務
    ；以及被繼承人施玉柱留有如附表三所示之遺產，其中附表
    三編號1、2、7之不動產由繼承人協議分割，由被告甲○○繼
    承取得編號1、2之土地，被告丙○○繼承取得編號7之土地等
    情，為到場被告所不爭執，其餘被告亦未具狀作何爭執，並
    有本院105年度司執字第4452號債權憑證、全國財產稅總歸
    戶財產查詢清單、土地登記申請書、遺產分割協議書、財政
    部中區國稅局遺產稅免稅證明書、土地登記第一類謄本可證
    ，應堪認為真實。
　㈡被告乙○○、甲○○、丙○○雖答辯稱被告乙○○分別向甲○○、丙○○
    有如附表一、二所示之借款未還，因此乙○○於遺產分割時以
    其可獲分配的遺產應繼分分歸甲○○、丙○○用以清償債務等語
    ，雖據被告甲○○、丙○○到庭陳述借款經過，並提出存摺影本
    為佐，然仍無法證明附表一編號①至⑬之款項係被告甲○○所存
    入乙○○之帳戶，編號⑭之匯款係與乙○○之間借貸，而丙○○僅
    能證明有附表二所示之提款，並無法證明已將提領款項交付
    乙○○，且被告甲○○、丙○○到庭陳述就遺產分割協議中，乙○○
    可分配遺產應繼分之價值為多少，所述均不相同，並就用以
    抵償多少債務亦無法為具體明確之敘述，此外亦未能再提出
    其他證據以實其說，故被告乙○○、甲○○、丙○○上開所辯，尚
    難遽信。
　㈢關於遺產分割協議，能否成為民法第244條規定行使撤銷權之
    標的？關於此一法律問題，本院認為：債權人得依民法第24
    4條規定行使撤銷權者，以債務人所為非以其人格上之法益
    為基礎之財產上之行為為限，繼承權係以人格上之法益為基
    礎，且拋棄之效果，不特不承受被繼承人之財產上權利，亦
    不承受被繼承人財產上之義務，故繼承權之拋棄，縱有害及
    債權，仍不許債權人撤銷之。債權人所信賴的，是債務人個
    人的資力，債權人辦理貸款時所評估的對象，亦僅限於該債
    務人本身的資力，並未及於「債務人將來可能繼承之被繼承
    人財產範圍」，因此，債權人對於債務人「將來可能繼承遺
    產」之期待，即不在民法第244條規定所保護的範圍內，債
    務人因繼承而對被繼承人之遺產公同共有，在全體繼承人協
    議分割以前，該「遺產」即屬於全體繼承人以人格法益為基
    礎而取得之公同共有財產，並非債務人的個人財產；全體繼
    承人嗣後協議由「債務人以外之繼承人」取得特定或全部遺
    產之分割協議，也只是消滅因繼承而生的公同共有關係，並
    未增加債務人之不利益，顯然與債務人處分自己財產之行為
    不同，而與民法第244條規定之詐害債權行為有別，應非民
    法第244條所得撤銷的對象。本件被告就被繼承人施玉柱所
    遺如附表三所示之遺產，協議分割編號1、2之土地由甲○○取
    得，編號7之土地由丙○○取得，被告乙○○就附表三編號1、2
    、7所示之遺產雖然並未因分割取得所有權，終究不是減少
    被告乙○○的原有財產，與債權人得撤銷之無償行為不同。而
    遺產分割協議，本質上是繼承人之間基於繼承人身分，就繼
    承之遺產如何分配所為之協議，也是屬於以人格法益為基礎
    之財產上行為，所以原告將此作為行使撤銷權之對象，應非
    可採。
　㈣最高法院106年台上字第1650號民事判決雖認為：「按繼承權
    之拋棄，係指繼承人於法定期間否認繼承對其發生效力之意
    思表示，即消滅繼承效力之單獨行為。而拋棄因繼承所取得
    之財產，係於繼承開始後，未於法定期間拋棄繼承權，嗣就
    其已繼承取得之財產予以拋棄，與拋棄繼承權之性質迥然有
    別。又繼承權之拋棄，固不許債權人依民法第244條第1項規
    定撤銷之。惟如拋棄因繼承所取得之財產，而將繼承所得財
    產之公同共有權，與他繼承人為不利於己之分割協議，倘因
    而害及債權者，債權人自得依民法第244條第1項行使撤銷權
    」，最高法院107年度台上字第453號裁定亦認為:「末查繼
    承開始後，繼承人將繼承所得財產上之公同共有遺產，與他
    繼承人為不利於己之分割協議，非單純財產利益之拒絕，倘
    屬有害及債權之無償行為，債權人自得訴請撤銷。」，然而
    本院則從以下角度，再予審視涉及的諸多問題，意見如下：
  ⒈繼承人於繼承開始後，在拋棄繼承之法定期間內，如就被繼
    承人之遺產表示拋棄時，既然定性為是以人格上之法益為基
    礎的財產上行為，則在拋棄繼承法定期間經過後未拋棄繼承
    時，僅發生民法第1148條限定繼承的法律效果，亦即繼承人
    自繼承開始時，除民法另有規定外，承受被繼承人財產上之
    一切權利、義務；繼承人對於被繼承人之債務，以因繼承所
    得遺產為限，負清償責任。繼承人仍舊是本於繼承人的人格
    而承受被繼承人財產上的權利、義務，繼承人在分割遺產時
    ，對於繼承取得之財產予以拋棄不受分配，也一樣是本於繼
    承人身分所為的財產上行為，為何會認為就已繼承取得之財
    產予以拋棄不受分配，是與拋棄繼承權之性質「迥然有別」
    ，而得出是與人格法益為基礎無關，可以成為撤銷權行使對
    象的結論？事實上遺產分割常常取決於繼承人之間的情感、
    衡量對於同為繼承人的長輩所欲奉養程度，以及每位繼承人
    對於家庭的貢獻等等因素，相互影響之下所調和出的結果，
    在在與繼承人之間的人格因素緊密相關聯。
  ⒉再者，有關民法特留分，是指繼承開始時應保留給繼承人一
    定數額比例的遺產，學說上亦認為特留分是繼承人於繼承開
    始後所享有之特權，且特留分因為是法定繼承人之特權而非
    其義務，故可予拋棄（見戴炎輝、戴東雄、戴瑀如合著：繼
    承法，2013年2月版，第346、347頁），而此處之所以稱為
    「特權」，除了是基於身分關係以人格為基礎而可認為是繼
    承人享有之特權外，實難想像有何一般財產行為可以稱之為
    特權之情形，因此亦應認為特留分的拋棄，同樣是以人格法
    益為基礎的財產上行為。既然實務上認為，繼承權是以人格
    上之法益為基礎，並且認為對於被繼承人死亡後所留下的遺
    產，繼承人拋棄繼承是以人格上法益為基礎的財產上行為，
    不能成為撤銷權行使的對象；又依上述說明，特留分也是繼
    承人於繼承開始後所享有以人格上法益為基礎的財產上行為
    （特權），基於相同的理由，也不應成為撤銷權行使的對象
    ，則為何唯獨遺產分割協議就不是以人格上法益為基礎，而
    是等同一般財產上之行為，可以成為撤銷權行使的對象？恐
    怕「拋棄因繼承所取得之財產，係於繼承開始後，未於法定
    期間拋棄繼承權，嗣就其已繼承取得之財產予以拋棄，與拋
    棄繼承權之性質迥然有別」的說法，在說理上似乎仍有欠缺
    。
  ⒊從債務人的方面來看：有關遺產分割請求權之性質，應定性
    為以人格上之法益為基礎之權利，雖然是財產權的一種，但
    與一般財產權（債權、物權）不同，而是以人格上之法益為
    基礎的財產權利，已如前述。在債務人已行使遺產分割請求
    權的情形，縱使遺產分割結果，債務人拒絕受遺產分配，而
    使得債權人受有不利益，亦屬間接、反射之結果，因為遺產
    分割與債權人撤銷權是二個獨立平行的制度，繼承人行使遺
    產分割請求權，是法定權利，且以人格為基礎，行使遺產分
    割請求權後所形成遺產分割的結果，與繼承人之間的人格因
    素緊密相關聯，直接涉及繼承人格自由，其蘊含人格自由的
    理念；而撤銷權之目的在於保全債務人之責任財產，用以確
    保債權人之債權獲得實現。債權人的利益固然應予保護，但
    債務人的人格自由亦須尊重，二者發生衝突之際何者為重，
    本院認為人格自由的價值，仍應居於優先地位予以保障，此
    種解釋方法，目的與拋棄繼承制度相同，都是在實現私法上
    的基本法律原則，即「任何人不得違背其意思而強制賦予其
    利益」。因此債務人行使遺產分割請求權，如遺產分割結果
    拒絕取得財產，解釋上應認為此等具有身分性質並拒絕受領
    利益之行為，非債權人所得撤銷。最高法院認為「繼承人將
    繼承所得財產上之公同共有遺產，與他繼承人為不利於己之
    分割協議，非單純財產利益之拒絕」，是否符合上開私法上
    基本法律原則，顯有疑問。雖然繼承人拒絕取得財產，亦有
    可能是以侵害債權為目的，然不能以此為理由而肯定債權人
    的撤銷權，於此情形，債權人僅能循其他途徑謀求救濟，例
    如證明遺產分割協議內容係繼承人之間通謀虛偽意思表示，
    依民法第87條第1項規定為無效。
  ⒋從非債務人的繼承人方面來看：按憲法第11條保障人民有積
    極表意之自由，及消極不表意之自由，其保障之內容包括主
    觀意見之表達及客觀事實之陳述（司法院大法官會議釋字第
    577號解釋參照）。關於遺產之分割協議，為繼承人基於身
    分關係就繼承之遺產互為協議而為分割，是集合全體繼承人
    本於自由意志所表現的共同行為，攸關每一位繼承人的內在
    精神活動及自主決定權，故於撤銷遺產分割協議事件，如原
    告依民法第244條第1項規定行使撤銷權時，原告之債務人僅
    為被告乙○○一人，而被告戊○○、丁○○既非債務人，亦非受益
    人，則原告依民法第244條第1項規定行使撤銷權，撤銷被告
    乙○○與被告甲○○、丙○○之間遺產分割協議行為時，如何能撤
    銷被告戊○○、丁○○與被告甲○○、丙○○之間遺產分割協議行為
    ？此不啻侵害到被告戊○○、丁○○與被告甲○○、丙○○之間的表
    意自由。因此，除非全體繼承人是基於通謀虛偽意思表示而
    做成遺產分割協議內容，依民法第87條第1項規定為無效外
    ，僅因被告乙○○一人負債，即得以民法第244條第1項規定，
    撤銷全體繼承人之遺產分割協議行為，已過度侵害被告戊○○
    、丁○○與甲○○、丙○○之間的表意自由，而不具實質正當性。
　⒌另按下級法院法官在審判時，有義務針對與上級審裁判見解
    歧異之處，負擔加強的說理義務；而上級法院在作成每一則
    裁判時，也都應在個案之外，慎重地思考對於司法體系整體
    而言，這則案例將如何延續過去、影響未來。法官盡說理義
    務後，拒絕在個案中適用判例，上級法院對於下級法院拒絕
    適用判例的理由必須謹慎考量，如果認為不能為之說服，亦
    須針對其說理，詳具理由一一指駁，而不能單以違背判例為
    由撤銷發回或改判。上下審級間必須能真實存在此種憲法對
    話的條件與空間，多數意見的理據才有其現實基礎，而不是
    曲意迴護判例的飾詞（以上引自司法院大法官會議第687號
    解釋，大法官許宗力、林子儀之部分不同意見書）。查最高
    法院上開裁判，只是敘述繼承權之拋棄，與就已繼承取得之
    財產予以拋棄，二者有所不同，此非單純財產利益之拒絕，
    即得出債權人可依民法第244條第1項行使撤銷權的結論，並
    未就上述問題加以著墨，更未說明實質正當性的基礎何在。
    本院基於履行「說理義務」（Begründungspflicht）而提出
    各項意見如上，認為遺產分割協議不能成為債權人行使撤銷
    權的對象。
　㈤本件原告既未能舉證證明被告間就附表三編號1、2、7所示不
    動產所為之遺產協議分割行為是出於通謀虛偽意思表示，且
    遺產分割協議不能成為債權人行使撤銷權的對象，已如前述
    ，則原告訴請撤銷被告就附表三編號1、2、7所示之不動產
    所為之遺產分割協議以及分割繼承登記所權移轉行為，被告
    甲○○、丙○○並應將附表三編號1、2、7所示之不動產，於108
    年1月9日以分割繼承為登記原因之所有權移轉登記予以塗銷
    ，均無理由，不應准許，應予駁回。
  ㈥本件事證已經明確，兩造其餘之攻擊或防禦方法，經斟酌後
    認為對於判決結果不生影響，就不再逐一論述，併此敘明。
六、訴訟費用負擔之依據：民事訴訟法第78條。
中　　華　　民　　國　　111 　年　　1　　 月　　 5　　日
                  民事第二庭    法　官　陳弘仁
以上正本係照原本作成。
如對判決上訴，應於判決送達後20日內向本院提出上訴狀。如委
任律師提起上訴者，應一併繳納上訴審裁判費。
中　　華　　民　　國　　111 　年　　1　　 月　　 5　　日
                                書記官　許雅涵

附表一:被告答辯稱被告乙○○向甲○○借款之匯入帳戶款項:
    ①83年6年20日10萬元。
    ②83年10月24日20萬元。
    ③91年4月2日54,000元。
    ④91年4月2日2萬元。
    ⑤91年4月29日2萬元。
    ⑥91年7月15日5萬元。
    ⑦95年10月11日8萬元。
    ⑧95年11月6日5萬元。
    ⑨96年1月9日5萬元。
    ⑩96年2月26日7萬元。
    ⑪96年5月15日2萬元。
    ⑫96年6月12日4萬元。
    ⑬97年2月26日1萬元。
    ⑭94年5月31日50萬元電匯至晟安生物科技有限公司帳戶。
附表二:被告答辯稱被告乙○○向丙○○借款之丙○○提領款項
    ①103年10月1日第1筆3萬元。
    ②103年10日1日第2筆3萬元。
    ③103年10月14日30萬元。
    ④103年10月27日3萬元。
    ⑤103年11月7日3萬元。
    ⑥103年12月7日第1筆3萬元。
    ⑦103年12月7日第2筆3萬元。
    ⑧104年1月5日3萬元。
    ⑨104年2月26日第1筆3萬元。
    ⑩104年2月26日第2筆3萬元。
    ⑪104年3月4日第1筆3萬元。
    ⑫104年3月4日第2筆3萬元。
    ⑬104年3月4日第3筆3萬元。
    ⑭104年4月2日3萬元。
    ⑮104月4月5日3萬元。
    ⑯104年4月14日3萬元。
    ⑰104年5月3日3萬元。
    ⑱104年5月13日3萬元。
    ⑲104年6月17日第1筆3萬元。
    ⑳104年6月17日第2筆3萬元。
    ㉑104年6月30日第1筆3萬元。
    ㉒104.6.30.有第2筆3萬元。
    ㉓104年7月9日3萬元。
    ㉔104年7月20日20萬元。
    ㉕104年8月10日3萬元。
    ㉖104年8月15日3萬元。
    ㉗104年9月27日3萬元。
    ㉘104年10月14日20萬元。
    ㉙104年11月5日第1筆3萬元。
    ㉚104年11月5日第2筆3萬元。
    ㉛104年11月5日第3筆3萬元。
    ㉜105年1月27日第1筆3萬元。
    ㉝105年1月27日第2筆3萬元。
    ㉞105年1月27日第3筆3萬元。
    ㉟105年2月2日第1筆3萬元。
    ㊱105年2月2日第2筆3萬元。
    ㊲105年2月2日第3筆3萬元。
    ㊳105年3月7日第1筆3萬元。
    ㊴105年3月7日第2筆3萬元。
    ㊵105年4月2日3萬元。　
    ㊶105年5月17日第1筆3萬元。
    ㊷105年5月17日第2筆3萬元。
    ㊸105年5月17日第3筆3萬元。
    ㊹105年7月3日3萬元。
    ㊺105年7月19日第1筆3萬元。
    ㊻105年7月19日第2筆3萬元。
    ㊼105年8月3日3萬元。
    ㊽105年8月15日3萬元。
    ㊾105年8月25日第1筆3萬元。
    ㊿105年8月25日第2筆3萬元。
    105年8月25日第3筆3萬元。
    105年9月22日第1筆3萬元。
    105年9月22日第2筆3萬元。
    105年9月22日第3筆3萬元。
    105年10月3日3萬元。
    105年10月9日3萬元。
    105年11月6日第1筆3萬元。
    105年11月6日第2筆3萬元。
    105年11月16日第1筆3萬元。
    105年11月16日第2筆3萬元。
    105年12月4日3萬元。
附表三:被繼承人施玉柱之遺產
1. 彰化縣○○鄉○○段000地號土地 權利範圍全部 由甲○○繼承全部 2. 彰化縣○○鄉○○段000地號土地 權利範圍全部 由甲○○繼承全部 3. 彰化縣○○鄉○○段00000地號土地 權利範圍29/1200  4. 彰化縣○○鄉○○段000000地號土地 權利範圍全部  5. 彰化縣○○鄉○○段0000000地號土地 權利範圍29/1200  6. 彰化縣○○鄉○○段00000地號土地 權利範圍29/1200  7. 彰化縣○○鄉○○段000地號土地 權利範圍全部 由丙○○繼承全部 8. 彰化縣○○鄉○○村○○路○○巷00號 權利範圍全部